臺灣高等法院臺中分院民事判決　　　　　　　　九十一年度再易字第二十二號
　　　再審原告　甲○○
　　　再審被告　乙○○
右當事人間返還占有物事件，再審原告對於中華民國九十一年三月十二日本院九十年
度上易字第一三三號確定判決提起再審，本院判決如左：
    　主　  文
再審之訴駁回。
再審訴訟費用由再審原告負擔。
    　事    實
甲、再審原告方面：
一、聲明：求為判決：
  (一)原判決及第一審判決關於「原告其餘之訴駁回及命負擔訴訟費用」部份均廢棄。
  (二)右廢棄部分：
    再審被告應將如附表所示自用小客車一輛向監理機關回復登記為再審原告甲○○
    名義，並應將前項自用小客車交還原告；並應自八十九年十二月十六日起，至交
    還汽車之日止，按日給付再審原告新台幣壹仟元正。
  (三)再審訴訟費用及第一、二審訴訟費用均由再審被告負擔。
二、陳述：
  (一)再審原告並非依與新安產物公司所簽訂之汽車竊盜損失條款第一條及同條款第八
    條（簡稱「保險契約」）的約定獲理賠，而係本於勝訴判決（臺灣臺中地方法院
    九十年度保險簡上字第一號民事判決）而請求給付，因此，再審原告並未依「保
    險契約」將系爭自小客車之一切權益移轉予新安產物公司，自無喪失所有權之情
    形，當得依民法第九四九條規定，向現占有人即再審被告請求返還占有物。乃該
    證物於原審判決時即存在，原審就再審原告係本於該確定判決而請求給付及未依
    「保險契約」之約定栘轉「一切權益」於「新安公司」之證據漏未斟酌，致影響
    於裁判，再審原告自得依民事訴訟法第四九七條之規定對原審確定判決提起再審
    之訴。
  (二)再審原告縱然依「保險契約」應將系爭自小客車之一切權益移轉予新安產物公司
    ，但該保險契約第三條約定，再審原告應負擔基本自負額百分之十，則再審原告
    對系爭汽車仍應保有百分之十的權益，亦即仍保有百分之十的所有權，因再審原
    告只獲保險公司理賠損害額百分之九十，仍受有百分之十損害，自得向再審被告
    請求回復其物，乃原審竟漏未斟酌上述「保險契約」第三條約定，致影響於判決
    ，是以再審原告仍得以原判決就足影響於判決之重要證物漏未斟酌，而提起再審
    之訴。
  (三)又盜贓物之被害人或遺失物之遺失人，均得對占有物之占有人請求回復其物，為
    民法第九四九條所明定，均不以盜贓物之被害人或遺失物之遺失人有所有權為必
    要，此觀之民法第九四九條規定自明。原審判決違反該法規，竟以請求人有「所
    有權」為必要，始得請求回復其物之判決，與民法第九四九條之規定不合，其適
    用法規顯有錯誤，再審原告自得對之提起再審之訴。
三、證據：提出判決影本二件、自用汽車保險條款影本一件為證。
乙、再審被告方面：未據以書面或言辭作何聲明或陳述。
丙、本院依職權調閱本院九十年上易字第一三三號民事卷。
    　理    由
一、按再審之訴顯無再審理由者，得不經言詞辯論，以判決駁回之。民事訴訟法第五
    百零二條第二項定有明文。又民事訴訟法第四百九十六條第一項第一款所謂適用
    法規顯有錯誤，應以確定判決違背法規或現存判例解釋者為限，不包括漏未斟酌
    證據及認定事實錯誤之情形在內，至於法律上見解之歧異，再審原告對之縱有爭
    執，要難謂為適用法規錯誤，而據為再審之理由。最高法院復著有五十七年台上
    字第一０九一號、六十年台再字第一七０號、六十二年判字第六一０號、六十三
    年台上字第八八０號等判例可資遵循。而民事訴訟法第四百九十七條之重要證物
    ，漏未斟酌，亦應以「就足影響於判決」之重要證物，漏未斟酌為限。
二、本件再審原告提起本件再審之訴，係以本院九十年上易字第一三三號確定判決有
    民事訴訟法第四百九十七條就足影響於判決之重要證物，漏未斟酌。民事訴
    訟法第四百九十六條第一項第一款適用法規顯有錯誤者之情形，而聲請再審。關
    於前者乃指再審原告並非依其與新安產物公司所簽訂之汽車竊盜損失保險條款第
    一條及同條款第八條的約定獲理賠，而係本於另案勝訴判決而請求給付，因此，
    再審原告並未依「保險契約」將系爭自小客車之一切權益移轉予新安產物公司，
    自無喪失所有權之情形，當得依民法第九百四十九條所明定，規定，向現占有人
    即再審被告請求返還占有物（即前揭事實欄再審原告陳述(一)所載部分）。又縱或
    認為再審原告依該「保險契約」應將系爭自小客車之一切權益移轉予新安產物公
    司，但依該保險契約第三條之約定，再審原告應負擔基本自負額百分之十，則再
    審原告對系爭自小客車仍應保有百分之十的權益，亦即仍保有百分之十所有權，
    因再審原告只獲保險公司理賠損害額百分之九十，仍受有百分之十損害，仍得向
    再審被告請求回復其物（即前揭事實欄再審原告陳述(二)所載部分）。此均係足影
    響於判決之重要證物，乃原判決竟漏未斟酌，致影響於判決；後者則係以盜贓物
    之被害人或遺失物之遺失人，均得對占有物之占有人請求回復其物，為民法第九
    百四十九條所明定，均不以盜贓物之被害人或遺失物之遺失人有所有權為必要，
    原判決竟以請求人應有「所有權」，始得請求回復其物，核與民法第九百四十九
    條之規定不合，其適用法規顯有錯誤（即前揭事實欄再審原告陳述(三)所載部分）
    等情，資為論據。
三、惟查：再審原告雖係本於臺灣臺中地方法院九十年度保險簡上字第一號民事勝訴
    判決而向新安產物公司請求給付，但該勝訴判決仍係依據再審原告與新安產物公
    司所簽訂之汽車竊盜損失保險條款而判決理賠（見該判決理由貳實體方面三之(一)
    及四所載），故實質上再審原告仍係依該保險條款獲得給付。而前述汽車竊盜損
    失保險條款第三條：「被保險人於保險契約有效期間內發生本保險承保範圍內之
    損失時，對於每一次損失，應負擔基本自負額百分之十。如被保險人選擇較高之
    自負額時，從其約定」。此僅係就發生保險承保範圍內之損失時，被保險人應為
    自負額之約定，並不涉所有權問題，縱漏未斟酌，亦不影響判決結果。再審原告
    執此主張其對系爭自小客車仍保有百分之十所有權，認原判決就上開保險條款第
    三條之約定，漏未斟酌，足影響於判決云云，實屬無稽。至再審原告指原判決有
    民事訴訟法第四百九十六條第一項第一款適用法規顯有錯誤之情形，無非係以原
    判決誤認再審原告對系爭自小客車應有「所有權」，始得請求回復其物，與民法
    第九百四十九條之規定不合為其論據。惟原判決係認再審原告依前述保險條款而
    獲理賠後，系爭自小客車已移轉為新安產物公司所有，而認再審原告據此請求為
    無理由，並非謂依民法第九百四十九條請求回復其物者，應以具有「所有權」為
    前提。況此純屬法律上見解之問題，揆諸首揭判例意旨之說明，要難據為再審之
    理由。
四、綜上所述，原判決顯無再審原告所主張就足影響於判決之重要證物，漏未斟酌
    或適用法規顯有錯誤之情形。本件再審原告主張原確定判決有重要證物漏未斟酌
    及適用法規顯有錯誤，據此提起本件再審之訴，核無足取。本件再審之訴，顯無
    再審理由，應予駁回，並不經言詞辯論為之。
五、據上論結，依民事訴訟法第五百零二條第二項、第七十八條判決如主文。
中　　　華　　　民　　　國　　九十一　　年　　　六　　　月　　  七  　　日
~B1民事第五庭審判長法　官　陳滿賢
~B2　　　　　　　　法　官　簡清忠
~B3　　　　　　　　法　官　古金男
右為正本係照原本作成。
不得上訴。
~B 　 　　　　　　書記官　陳信和
中　　　華　　　民　　　國　　九十一　　年　　　六　　　月　　　七　　　日
                                                                        Ｂ
